【裁判字號】    96,訴,649
【裁判日期】    970109
【裁判案由】    違反槍砲彈藥刀械管制條例
【裁判全文】
臺灣臺南地方法院刑事判決               96年度訴字第649號
公  訴  人  臺灣臺南地方法院檢察署檢察官
被      告  甲○○
指定辯護人  乙○○
上列被告因違反槍砲彈藥刀械管制條例案件，經檢察官提起公訴
（96年度偵字第85號、第993號），本院判決如下：
    主  文
甲○○共同連續未經許可，持有其他可發射子彈具有殺傷力之改
造手槍，處有期徒刑貳年，併科罰金新臺幣拾捌萬元，罰金如易
服勞役，以新臺幣壹仟元折算壹日，扣案之仿ＢＥＲＥＴＴＡ廠
改造手槍壹枝（含彈匣壹個，槍枝管制編號000000000
0號）、仿ＷＡＬＴＨＥＲ廠改造手槍貳枝（含彈匣各壹個，槍
枝管制編號各為0000000000號、000000000
0號）、改造子彈貳拾柒顆，均沒收。緩刑參年，緩刑期內應向
公庫支付新台幣伍拾萬元。
    事  實
一、甲○○與鄧博仁（業經本院以95年度訴字第1148號判處有期
    徒刑3年8月確定）均明知可發射子彈具有殺傷力之改造槍枝
    ，為政府明令列管之管制物品，非經中央主管機關許可，不
    得持有，竟共同基於持有改造槍、彈之概括犯意聯絡，分別
    於民國（下同）95年4月15日及同年月17日，連續向綽號「
    贊仔」之姓名、年籍不詳之成年男子，以每枝新臺幣（下同
    ）4萬元至4萬5000元不等之價格，購得可發射金屬或子彈且
    具有殺傷力之仿BERETTA廠84型半自動手槍製造之改造手槍1
    枝（含彈匣1個，槍枝管制編號：0000000000）、仿WALTHER
    廠半自動手槍製造之改造手槍2枝（含彈匣2個，槍枝管制編
    號：0000000000及0000000000）及改造子彈40顆後，未經許
    可，而將上開槍、彈藏置於臺南縣永康市○○○街57之5號
    12樓之39甲○○租屋處或臺南市○○路○段55號鄧博仁租屋
    處。嗣於95年5月30日上午11時10分許，為警持本院核發之
    搜索票，至臺南市○○路○段55號鄧博仁租屋處搜索，在上
    址廁所旁天花板上之冷氣通風口內查扣上開具殺傷力之改造
    槍枝共3枝（含彈匣共3個）及具殺傷力之改造子彈共40顆（
    經採樣13顆鑑驗試射，剩餘27顆），始查知上情。
二、案經臺南市警察局移送臺灣臺南地方法院檢察署檢察官偵查
    起訴。
    理  由
一、上揭犯罪事實，迭據被告甲○○於警詢、偵訊、本院準備程
    序及審理中均自白承認，且扣案之槍枝及子彈經送請內政部
    警政署刑事警察局鑑驗結果，認：(1)送鑑槍枝1枝（槍枝管
    制編號0000000000號），係由仿ＷＡＬＴＨＥＲ廠半自動手
    槍製造之金屬槍枝，更換土造金屬槍管改造而成之改造手槍
    ，機械性能良好，可擊發適用子彈，認具殺傷力；(2)送鑑槍
    枝1枝（槍枝管制編號0000000000號），認係由仿ＷＡＬＴ
    ＨＥＲ廠半自動手槍製造之金屬槍枝，更換土造金屬槍管改
    造而成之改造手槍，機械性能良好，可擊發適用子彈，認具
    殺傷力；(3)送鑑槍枝1枝（槍枝管制編號0000000000號），
    係由仿ＢＥＲＥＴＴＡ廠八四型半自動手槍製造之金屬槍枝
    ，更換土造金屬槍管改造而成之改造手槍，機械性能良好，
    可擊發適用子彈，認具殺傷力；(4)送鑑子彈40顆，均係土造
    子彈（具直徑約9釐米之金屬彈頭），採樣13顆試射，均可
    擊發，認具殺傷力。此有內政部警政署刑事警察局95年7月
    10日刑鑑字第0950079085號槍彈鑑定書1份、該局95年11月
    14日刑鑑字第0950169331號函文在卷可稽，且有改造槍枝3
    枝、改造子彈27顆（未試射之部分）及彈殼13顆（已試射之
    部分）扣案可憑。準此，足認被告之任意性自白確與事實相
    符，堪以採信，且其所持有之上揭改造槍枝3枝及子彈40顆
    均具有殺傷力。綜上所述，本案事證明確，被告犯行堪以認
    定，應依法論科。
二、論罪科刑：
(一)、核被告所為，係犯槍砲彈藥刀械管制條例第8條第4項之持有
    可發射子彈具殺傷力之改造槍枝罪，及同條例第12條第4項
    之持有子彈罪。被告與另案被告鄧博仁間，具有犯意聯絡及
    行為分擔，為共同正犯。被告係先後各以一同時持有上開槍
    枝及子彈之行為，致各同時觸犯上開二罪名，均屬想像競合
    犯，應依刑法第55條規定，均從較重之持有可發射子彈具殺
    傷力之改造槍枝罪處斷。被告先後二次持有行為，時間緊接
    ，方法相同，觸犯構成要件相同之罪名，顯係基於概括犯意
    反覆為之，而被告行為後，刑法第56條連續犯之規定，業於
    94年2月2日修正公布刪除，並於95年7月1日施行，依修正後
    刑法而言，被告各次行為將各別獨立論罪，此較諸修正前適
    用刑法第56條連續犯之規定論以一罪並加重其刑，顯以修正
    前刑法第56條之規定較有利於被告。是既無刑法第2條第1項
    後段之情形，自仍應依同條項前段之規定適用被告行為時之
    法律，而論以連續犯（最高法院95年第8次刑事庭會議決議
    內容參照）。故應依修正施行前刑法第56條連續犯之規定，
    論以持有可發射子彈具殺傷力之改造槍枝一罪，並加重其刑
    。
(二)、刑之量定，為求個案裁判之妥當性，法律固賦予法院裁量權
    ，但此項裁量權之行使，除應依刑法第57條規定，審酌行為
    人及其行為等一切情狀，為整體之評價，並應顧及比例原則
    與平等原則，使罪刑均衡，輕重得宜，以契合社會之法律感
    情。又刑法第59條規定犯罪之情狀可憫恕者，得酌量減輕其
    刑，其所謂「犯罪之情狀」，與同法第57條規定科刑時應審
    酌之一切情狀，並非有截然不同之領域，於裁判上酌減其刑
    時，應就犯罪一切情狀（包括第57條所列舉之10款事項），
    予以全盤考量，審酌其犯罪有無可憫恕之事由（即有無特殊
    之原因與環境，在客觀上足以引起一般同情，以及宣告法定
    低度刑，是否猶嫌過重等等），以為判斷。本件依據卷證資
    料所示，被告與共犯鄧博仁取得上開槍彈之後，大部分時間
    均放置在鄧博仁住處，槍彈亦係在共犯鄧博仁住處查獲，被
    告實際上持有扣案槍彈之時間極短，其對扣案槍彈之支配力
    實甚薄弱，另被告從事廢五金買賣，往返國外頻繁，在台灣
    之時間較少，本件槍彈既均由鄧博仁管領，被告持槍犯罪之
    機會顯較一般之持有者少，其持有槍彈對國內社會治安之危
    險性相對減少，被告客觀上犯罪情狀顯可憫恕，若處以槍砲
    彈藥刀械管制條例第8條第4項之持有可發射子彈具殺傷力之
    改造槍枝罪之法定最低刑度有期徒刑3年，仍嫌過重，爰依
    刑法第59條之規定酌量減輕其刑。爰審酌被告之教育程度、
    犯罪後坦承犯行之態度、持有槍彈之數量尚非鉅大、時間亦
    不長、且未對他人或公眾造成現實惡害等一切情狀，量處如
    主文所示之刑，以資懲儆。再被告行為後，刑法第42條關於
    易服勞役之折算標準亦併同於上述日期修正公布施行。修正
    前刑法第42條第2項前段規定：「易服勞役以1元以上3元以
    下折算1日。」又被告行為時之易服勞役折算標準，業據修
    正前罰金罰鍰提高標準條例第2條前段（現已刪除）規定，
    就其原定數額提高為100倍折算1日，則本件被告行為時之易
    服勞役折算標準，應以銀元300元折算1日，經折算為新臺幣
    後，應以新臺幣900元折算1日。惟修正後刑法第42條第3項
    前段規定：「易服勞役以新臺幣1000元、2000元或3000元折
    算1日」
    。比較修正前後之易服勞役折算標準，顯以修正後之規定，
    較有利於被告，是就併科罰金之部分，應依刑法第2條第1項
    後段，適用修正施行後刑法第42條第3項前段規定，諭知易
    服勞役之折算標準。
(三)、扣案之上揭可發射子彈具殺傷力之改造槍枝共3枝（含彈匣
    共3個，槍枝管制編號分別為0000000000號、0000000000號
    、0000000000號），均屬槍砲彈藥刀械管制條例第8條第4項
    明定禁止持有之物，乃違禁物，應依刑法第38條第1項第1款
    規定，不問屬於被告所有與否，均予宣告沒收。至扣案之改
    造子彈27顆（原扣得40顆，採樣13顆鑑驗試射），均屬槍砲
    彈藥刀械管制條例第12條第4項禁止持有之物，乃違禁物，
    應依刑法第38條第1項第1款規定，不問屬於被告所有與否，
    均予宣告沒收；另扣案之13顆彈殼，係採樣鑑驗試射後所剩
    ，均已失子彈結構及性能，不再具殺傷力，已非違禁物，爰
    不予宣告沒收。
(四)、刑法第74條有關緩刑之規定雖經修正，本院參酌最高法院95
    年5月23日刑事庭第8次會議之決議所示，認犯罪在新刑法施
    行前，新刑法施行後，緩刑之宣告，應適用新刑法第74條相
    關規定。被告前未曾受有期徒刑以上刑之宣告，有台灣高等
    法院被告全國前案記錄表1份在卷可憑，經此起訴審判之刑
    事程序，應知所警惕，信無再犯之虞，本院因認所宣告之刑
    以暫不執行為適當，併諭知緩刑3年，以勵自新。另刑法第
    74條第2項第4款及第4項規定，緩刑宣告，得斟酌情形，命
    犯罪行為人向公庫支付一定之金額，並應附記於判決書內。
    本院審酌後，認為應依前開規定，命被告於本案確定後，向
    公庫支付新臺幣500,000元之金額，且附記於判決書內，併
    此敘明。
據上論斷，應依刑事訴訟法第299條第1項前段，槍砲彈藥刀械管
制條例第8條第4項、第12條第4項，刑法第11條前段、第2條第1
項、第28條、第55條、修正施行前刑法第56條、刑法第42條第3
項前段、第38條第1項第1款、第74條第1項第1款、第2項第4款，
判決如主文。
本案經檢察官丙○○到庭執行職務。
中    華    民    國    97    年    1     月    9     日
                  刑事第七庭  審判長法  官  陳振謙
                                    法  官  卓穎毓
                                    法  官  高如宜
以上正本證明與原本無異。
如不服本判決應於收受本判決後10日內向本院提出上訴書狀，並
應敘述具體理由。如未敘述上訴理由者，應於上訴期間屆滿後20
日內向本院補提理由書狀（均須按他造當事人之人數附繕本）「
切勿逕送上級法院」。
                                    書記官  陳姿利
中    華    民    國    97    年    1     月    10    日
附錄本案論罪科刑法條
槍砲彈藥刀械管制條例第8條第4項
未經許可，持有、寄藏或意圖販賣而陳列第一項所列槍枝者，處
三年以上十年以下有期徒刑，併科新臺幣七百萬元以下罰金。
槍砲彈藥刀械管制條例第12條第4項
未經許可，持有、寄藏或意圖販賣而陳列子彈者，處五年以下有
期徒刑，併科新臺幣三百萬元以下罰金。


司法院資訊處製作；財團法人民間司法改革基金會備份。
